【裁判字號】    94,上易,974
【裁判日期】    950125
【裁判案由】    侵占
【裁判全文】
臺灣高等法院刑事判決                 94年度上易字第974號
    上  訴  人
    即  被  告  甲○○即周錦.
上列上訴人因侵占案件，不服臺灣臺北地方法院93年度易字第12
57號，中華民國94年5月24日第一審判決（起訴案號：臺灣臺北
地方法院檢察署93年度偵字第13215號；移送本院併辦案號：臺
灣臺北地方法院檢察署94年度偵緝字第933號），提起上訴，本
院判決如下：
    主  文
原判決撤銷。
甲○○連續意圖為自己不法之所有，而侵占對於業務上所持有之
物，處有期徒刑拾月。
    事  實
一、甲○○（原名周錦達）於民國92年年底與大通海產有限公司
    （下稱大通公司）之負責人丁○○約定，由甲○○為該公司
    拓展業務，並負責送貨，及收取貨款交回大通公司，事後再
    以其販售後所得利潤金額之6%為報酬，按月結算後發放，為
    從事業務之人，竟因積欠大量債務，無力清償，而基於意圖
    為自己不法所有之概括犯意，於93年2月至4月期間，利用收
    取貨款職務之便，向戊○○、江美松、乙○○、丙○○等客
    戶收取貨款後，將其持有於各次收得現金及客戶簽發之支票
    ，應交回大通公司之貨款合計新台幣（下同）140萬元，連
    續予以侵占入己，另以其明知為信用不佳或來路不明之支票
    代替交回大通公司，足生損害於大通公司。嗣因甲○○交回
    大通公司之前述信用不佳或來路不明之支票陸續遭退票，大
    通公司乃告知戊○○等未收到貨款，丁○○及戊○○等始悉
    上情。
二、案經臺北市政府警察局萬華分局報告臺灣臺北地方法院檢察
    署檢察官偵查起訴。
    理  由
一、上揭犯罪事實，業據上訴人即被告甲○○於本院審理時坦承
    不諱（見本院94年8月15日、11月21日準備程序筆、95年1月
    11日審判程序筆錄），核與證人即被害人丁○○、戊○○、
    江美松、乙○○、丙○○，及證人吳俊龍於檢察官訊問、原
    審及本院審理時之證述均相符，另有台灣票據交換所93年6
    月17日台票總字第093000499號函，及所附退票理由單、支
    票影本、票據掛失止付通知書影本各1份，勞工保險局93年8
    月4日保承資字第第09310363370號函檢附之投保資料，及進
    達水產企業社基本資料各1份附卷等可參。足認被告之自白
    與事實相符，本件事證明確，被告之犯行堪以認定。
二、被告雖未支領大通公司之薪資，亦未於該公司投保勞工保險
    ，惟其既與丁○○約定依銷售利潤比例收取報酬，且負責出
    貨、收取貨款後交回大通公司等職務，自屬從事業務之人。
    核被告所為，係犯刑法第336條第2項業務侵占罪，其先後數
    次侵占行為，時間緊接，方法相同，觸犯構成要件相同之罪
    名，顯是基於概括犯意反覆而為，應依連續犯之規定以一罪
    論，並依法加重其刑。又本件原起訴法條雖引用刑法第342
    條第1項背信罪，惟此部份已經蒞庭之檢察官當庭變更起訴
    法條為第336條第2項之業務侵占罪，附此說明。
三、公訴意旨雖未論及被告尚侵占除向戊○○收取5萬元貨款以
    外之其餘金額，然該部分既為被告坦承，與證人丁○○、吳
    俊龍、江美松、乙○○、丙○○證述之內容互核相符，且與
    起訴並經本院論罪之事實有連續犯之裁判上一罪關係，為起
    訴效力所及，本院自應併予審酌。
四、原審以被告罪證明確予以論罪科刑，固非無見。惟查，被告
    係於92年年底與大通公司丁○○約定，由其為大通公司拓展
    業務，並負責送貨，及收取貨款交回大通公司，事後再以其
    販售後所得利潤金額之6%為報酬，按月結算後發放，後因積
    欠大量債務，而於93年2月至4月期間，利用收取貨款職務之
    便，向客戶收取貨款後，將其持有於各次收得現金及客戶簽
    發之支票，應交回大通公司之貨款合計140萬元，連續予以
    侵占入己，另以其明知為信用不佳或來路不明之支票代替交
    回大通公司等情，業據被告於本院審理供述明確（見本院95
    年1月11日審判程序筆錄），並有台灣票據交換所93年6月17
    日台票總字第093000499號函，及所附退票理由單、支票影
    本、票據掛失止付通知書影本等在卷可稽，原審認定被告係
    於93年年底與大通公司丁○○約定，而於94年2月至4月期間
    侵占大通公司客戶之貨款，尚有未合。被告上訴意旨主張原
    審量刑過重，雖無理由，惟原判決既有如上可議之處，自應
    由本院將原判決予以撤銷改判。爰審酌被告為本件犯行後，
    不僅未主動與丁○○商談清償事宜，甚而逃匿無蹤，至今分
    文未償，本應從重量刑；但念其犯後態度良好，坦承犯行等
    一切情狀，量處如主文第二項所示之刑，以資懲儆。
據上論斷，應依刑事訴訟法第369條第1項前段、第364條、第299
條第1項前段，刑法第56條、第336條第2項，罰金罰鍰提高標準
條例第1條前段，判決如主文。
本案經檢察官沈明彥到庭執行職務。
中    華    民    國    95    年    1     月    25    日
                  刑事第十一庭審判長法  官  楊炳禎
                                    法  官  江國華
                                    法  官  陳國文
以上正本證明與原本無異。
不得上訴。
                                    書記官  廖素花
中    華    民    國    95    年    1     月    25    日
附錄：本案論罪科刑法條全文
刑法第三百三十六條第二項
對於業務上所持有之物，犯前條第一項之罪者，處六月以上五年
以下有期徒刑，得併科三千元以下罰金。


司法院資訊處製作；財團法人民間司法改革基金會備份。
